最高法院刑事判決　　　　　　　　　　　　　　　九十一年度台上字第一○一六號
　　上　訴　人　台灣高等法院檢察署檢察官
　　被　　　告　甲○○
　　選任辯護人　林辰彥律師
　　　　　　　　黃淑怡律師
　　　　　　　　張凱輝律師
右上訴人因被告貪污案件，不服台灣高等法院中華民國八十九年十月四日第二審更審
判決（八十九年度上更(二)字第八四八號，起訴案號：台灣板橋地方法院檢察署八十五
年度偵字第七一九一號），提起上訴，本院判決如左：
    主  文
上訴駁回。
    理  由
按刑事訴訟法第三百七十七條規定：上訴於第三審法院，非以判決違背法令為理由，
不得為之。是提起第三審上訴，應以原判決違背法令為理由，係屬法定要件。且必須
依據卷內資料為具體之指摘，並足據以辨認原判決已具備違背法令之形式，始屬相當
。本件原判決以公訴意旨指被告甲○○原係交通部電信局新莊分局（現已改制為中華
電信股份有限公司台灣北區電信分公司新莊營運處，下稱新莊營運處）線路中心第四
股股長，負責新莊營運處二重機房測量台暨障礙台各項業務之監督及管理，為依據法
令從事公務之人員，竟基於概括犯意，自民國八十三年六月間起至八十四年一月間止
，於其辦公處所之二重機房內，自測量台之總配線架上，將裝設在省立台北醫院（下
稱台北醫院）大樓一樓0000000號公用電話（公用電話代號0000000｜
二）之線路跳接至其辦公處所之公務電話使用，供其私自與中南部及台北親友連絡使
用，而直接圖得新台幣（下同）二萬四千九百十三元之利益。因認被告涉犯連續貪污
治罪條例第六條第一項第四款對於主管或監督之事務直接圖利罪嫌云云。經審理結果
，認為被告之犯罪不能證明，因而撤銷第一審科刑判決，改判諭知被告無罪。已依據
卷內資料詳予說明。從形式上觀察，原判決並無違背法令情形存在。檢察官上訴意旨
略稱(一)、原判決以相當多篇幅論述被告跳接線路之可能性。惟本件被告究竟有無將0
000000號公用電話之線路跳接至其公務電話上私用一節，因事涉專業，致難以
判定。簡言之，即技術上確有困難，但尚非完全不可能，顯係模稜兩可之結論，自難
據為有利於被告之認定。何況被告在電信局內任股長，藉職務之便請同事代為施作或
予以技術上之指導幫忙，均非難事，因此純就技術上探究被告有無盜打情事，恐將治
絲益棼，難明真相。本件既係內部員工檢舉，其檢舉內容自應有所本，若無蛛絲馬跡
可循，類此專業犯罪型態，其犯案手法檢舉人恐無法憑空捏造。因此本件當初檢舉內
容如何？其內部監督單位有無查證，查證之結果如何？均係應於審判期日調查之證據
而未予調查。(二)、按證據之證明力，雖得由法院自由判斷，然此項自由判斷職權之行
使，須不違背一般經驗之法則，所謂經驗法則係指基於普通日常生活之經驗而得之定
則，並非個人主觀之推測。被告辯稱因八十三年六月至八十四年一月間父母臥病在床
，在擔心情形下，屢次至台北醫院撥打長途電話回家問侯，原審認其所辯並不悖常理
。惟由被告通聯關係表觀之，其與母親通聯二三九八次，與大哥通聯四七三一次，與
大姊通聯一六四九次，與二姊通聯一四八七五次，足見其撥打長途電話並僅為問候父
母病情，且被告提出之診斷書中，其父柯順和於八十三年八月十二日至九月二十九日
係在台北縣新莊市之紫竹林中醫醫院就診，並非在高雄看病。復依常理，被告之父母
年歲已高，所患又係慢性疾病，被告果係擔心病情而不時致電問候，即應經常為之。
詎被告之通聯紀錄顯示於八十四年六（按：六係一之誤）月十八日以後直至二月底，
均無任何其與中南部親友聯繫之紀錄，當時被告仍在原職，尚未調動。而就此疑義被
告答以「沒有需要就沒有去打」。難道被告父母於八十四年元月十八日以後突然病情
均霍然而癒，身強體健起來，致被告連一通問候電話均不用再打？數日之內通聯情形
變化如此之大，寧非怪事？被告「沒有需要就沒有去打」之辯解既與經驗法則有違，
自不足採信。此外八十三年六月之前，被告之通聯紀錄如何？有無經常與中南部親友
聯繫，應屬重要佐證資料。原審就此未予詳查，亦非調查途徑已窮，自有調查職責未
盡之違背法令情形云云。惟按證據之憑信力如何，事實審法院依自由心證之原則，本
有斟酌取捨之權，苟其取捨，不違背經驗法則或論理法則，不得任意指為違法，而據
為適法之第三審上訴理由。原判決已就衡諸被告所辯，其父母雙親臥病在床，心急如
焚，乃人之常情，則在此情況下，七個月內撥打一百餘次電話，實無可厚非，亦應與
經驗法則無違，蓋此乃事實上之需要，與被告是否身為電信人員無所關涉。被告案發
當時雖任新莊營運處第四股股長，負責該股業務之管理及監督等行政工作，得以進出
各測量台之機房，惟有關跳線工作皆由專業跳線人員依工作單跳線。再經原審向中華
電信股份有限公司台灣北區分公司查詢結果，該公司之TRIS系統之密碼係由各單位負
責人（領班或班長）於TRIS系統設定後告知各作業人員使用，而被告於八十三年擔任
新莊營運處第四股股長期間，並未取得TRIS系統之密碼，且該公司TRIS系統自八十二
年一月上線迄今之資料，並無被告查詢系爭公用電話之紀錄等情，復查無被告由其他
管道或他人提供資料事先得知線路編號，自不得率而臆測被告跳接使用上揭0000
000號公用電話圖利，被告犯罪不能證明，已於判決理由內詳予說明。上訴意旨就
原審根據證據判決無罪所為論斷，究竟違背如何之證據法則，並未依據卷內資料為具
體之指摘，徒憑己見，就原判決已說明事項或屬原審採證認事職權之適法行使，任意
指摘採證違背經驗法則之違法，且仍為單純事實之爭執，難謂為適法之第三審上訴理
由。再按刑事訴訟法第三百七十九條第十款所稱應調查之證據，係指與待證事實有重
要關係，在客觀上認為應行調查者而言。如在客觀上非認定事實及適用法律之證據，
即無調查之必要，自得不予調查。原判決已就法務部調查局台北縣調查站所指被告於
其辦公處所之二重機房內，自測量台之總配線架上，將裝設在台北醫院大樓一樓00
00000號公用電話之線路跳接至其辦公處所之公務電話使用，供其私自與中南部
及台北親友連絡使用，即起訴書所載犯罪事實，詳加調查，並於理由內載明因查無證
據證明被告跳接使用該公用電話，卷附通聯紀錄尚難資為不利於被告之證據，不能證
明被告犯罪。至於當初檢舉內容如何？其內部監督單位有無查證？查證結果如何？被
告在八十三年六月以前之通聯紀錄如何？顯然不足以動搖原判決所為之論斷，原審未
予調查，自不能指為違法。上訴意旨執此指摘原審調查未盡，亦非合法之上訴理由。
應認檢察官之上訴違背法律上之程式，予以駁回。
據上論結，應依刑事訴訟法第三百九十五條前段，判決如主文。
中      華      民      國    九十一    年      二      月    二十七    日
                              最高法院刑事第二庭
                                  審判長法官  陳  錫  奎
                                        法官  洪  清  江
                                        法官  李  伯  道
                                        法官  呂  丹  玉
                                        法官  邵  燕  玲
      右正本證明與原本無異
                                              書  記  官
中      華      民      國    九十一    年      三      月      六      日
